【裁判字號】    99,簡上,928
【裁判日期】    991228
【裁判案由】    妨害自由
【裁判全文】
臺灣臺中地方法院刑事判決             99年度簡上字第928號
上  訴  人  臺灣臺中地方法院檢察署檢察官
被      告  徐淑真
上列上訴人因被告妨害自由案件，不服本院九十九年度簡字第六
八五號中華民國九十九年九月三十日第一審簡易判決（起訴案號
：99年度偵字第5719號），提起上訴，本院管轄之第二審合議庭
判決如下：
    主    文
原判決撤銷。
徐淑真以加害生命、身體之事，恐嚇他人致生危害於安全，處拘
役肆拾日，如易科罰金，以新臺幣壹仟元折算壹日。
    犯罪事實
一、徐淑真（所涉公然侮辱與誹謗等妨害名譽罪嫌部分，另經檢
    察官為不起訴處分確定）因懷疑其配偶張益從與原醫院同僚
    蔡美雲發生婚外情，並持續糾纏牽扯，遂心生不滿而圖洩憤
    ，竟即基於反覆、延續性恐嚇之單一行為決意，自民國九十
    八年十一月十九日某時起，至同年十二月十八日上午十一時
    三十八分許止之密接時間內，均以其所申辦裝設於位在臺中
    市○○區○○路二段一二一號住處內之號碼（04）00000000
    號市內電話，撥打蔡美雲所持用之門號0000000000號行動電
    話，並接續在電話中以言詞向蔡美雲恫嚇稱：「我要對付你
    很簡單」、「死死好」、「你倆死定了，你也死定了」、「
    你倆要死嘛？」、「兩個死一死好啦！」、「賤人皮繃緊，
    不要認為拿你沒辦法」、「告訴你我拿你沒辦法就殺你們殺
    死」、「欠人打欠人教訓我告訴你，我告訴你我不是對你沒
    辦法，我一定殺了你！」、「人渣！去死死好！我一定會對
    付你，我會加倍還你」及「我們家所有的不幸算在你頭上，
    我都會找你，我會找你找回來！」等語，而以加害生命、身
    體之事，使蔡美雲因而心生畏怖，致生危害於安全。嗣因蔡
    美雲自行蒐證，錄製徐淑真撥打電話施行恫嚇言語之通話內
    容，並報警處理，始由警進而循線查知上情。
二、案經蔡美雲訴由臺中縣警察局豐原分局報請臺灣臺中地方法
    院檢察署檢察官偵查起訴。
    理    由
一、證據能力方面：
  (一)按無故以錄音、照相、錄影或電磁紀錄竊錄他人非公開之活
    動、言論或談話者，處三年以下有期徒刑、拘役或三萬元以
    下罰金；刑法第三百十五條之一第二款定有明文。而私人非
    法取得證據，與政府以公權力非法取證，所造成之損害及得
    以救濟之可能並不相同，在政府運用公權力非法取證時，所
    涉及之違法取證者與被害人，一方為打擊犯罪、捍衛社會安
    全的警察，另一方面則常為窮凶極惡、危害社會安全的罪犯
    ，輿論、立法者，甚至裁判者，通常皆支持前者，而對後者
    不表任何同情，因此人民遭受公權力非法取證時，通常公權
    力機關不會受到處罰，人民的權利則有長期受到政府的侵犯
    之可能，此時證據排除法則即成為保護人民基本權利措施；
    惟在私人非法取證時，情形則完全不同，取證者與被取證者
    皆無公權力之介入，輿論及立法者對於任何一方都未必有偏
    見，會公平的對待雙方，因此在私人違法取證時，受害人得
    利用現有法律制度而得到救濟，得追究非法取證之人民事賠
    償責任及刑事責任，故私人取證的情形，得以有效壓制，人
    民的權利得受到保障，此與政府以公權力非法取證不同，因
    此在私人非法取證的情形，除非立法者表態將證據排除，否
    則在無法源依據的情形下，不得將私人非法取得證物排除，
    此舉不僅我國如此，日本、美國、德國之立例通例亦然，除
    非私人自行取得證據，顯有明顯嚴重侵害人權，否則通例
    不在證據排除之列。再按刑事訴訟法上「證據排除原則」，
    係指將具有證據價值，或真實之證據因取得程序之違法，而
    予以排除之法則。而私人之錄音、錄影之行為所取得之證據
    ，應受刑法第三百十五條之一與通訊保障及監察法之規範，
    私人違反此規範所取得之證據，固應予排除；惟依通訊保障
    及監察法第二十九條第三款之規定「監察者為通訊之一方或
    已得通訊之一方事先同意，而非出於不法目的者，不罰」，
    通訊之一方非出於不法目的之錄音，所取得之證據，即無證
    據排除原則之適用，此有最高法院九十四年台上字第七一六
    號判決可資參照，是通訊之一方私自錄音之取證行為，如非
    出於不法目的，不惟在刑罰規範上屬於阻卻違法之事由，且
    因屬通訊一方基於保全證據之必要所實施之作為，當非通訊
    保障及監察法所規範之行為，要無先聲請令狀許可之問題，
    其所取得之證據應有證據能力。以本件而言，告訴人蔡美雲
    因遭被告徐淑真懷疑與被告配偶張益從有染，被告即經常撥
    打電話予告訴人，並動輒於電話中辱罵告訴人，告訴人懾於
    被告之兇惡口氣，且恐係遭到恐嚇，始自九十八年十一月十
    九日起，陸續錄下被告來電時相互間之對話內容，則告訴人
    所私自錄下之電話錄音內容，既係基於保全證據所為之必要
    處置措施，而非出於不法之目的，亦非無故竊聽他人之非公
    開談話，其此部分所取得之證據即錄音光碟，並無應予排除
    之證據排除法則適用，自應有證據能力，而得為本件認定犯
    罪事實之證據。
  (二)另按所謂被告以外之人於審判外之陳述，係指被告以外之人
    就其曾經參與或見聞之事實，事後追憶並於審判外為陳述者
    而言。如被告以外之人係被告犯罪之共同正犯、共犯、相對
    人、被害人或其他關係人，而於被告實行犯罪行為時與被告
    為言詞或書面對談，且其對話之本身即係構成被告犯罪行為
    之部分內容者，因非屬其事後就曾經與聞之事實所為之追憶
    ，自與審判外之陳述有間，二者不容混淆（最高法院97年度
    台上字第5940號判決參照）。且錄音譯文僅係錄音內容之轉
    譯，本身乃攝錄內容之代替物，性質上自非屬「被告以外之
    人」於審判外之陳述之傳聞證據，不受傳聞法則之拘束，僅
    有轉譯是否真實之問題。本件告訴人蔡美雲於警詢時所提出
    之錄音譯文即其所謂之「騷擾電話紀錄」（見警卷第8頁至
    第19頁)，係被告徐淑真撥打電話實施本件恐嚇犯行時與告
    訴人間之對話，其對話本身即係構成被告犯罪行為之內容，
    依上揭說明，自與所謂「被告以外之人於審判外之陳述」無
    涉，且被告對告訴人所提出之該譯文內容亦未爭執有錯誤轉
    譯或浮誇虛偽記載之情形，此部分自毋庸再贅行勘驗，而逕
    得作為證據使用。
  (三)又按被告以外之人（包括證人、鑑定人、告訴人、被害人及
    共同被告等）於審判外之陳述雖不符刑事訴訟法第一百五十
    九條之一至第一百五十九條之四等四條之規定，而經當事人
    於審判程序同意作為證據，法院審酌該言詞陳述或書面陳述
    作成時之情況，認為適當者，亦得為證據；當事人、代理人
    或辯護人於法院調查證據時，知有刑事訴訟法第一百五十九
    條第一項不得為證據之情形，而未於言詞辯論終結前聲明異
    議者，視為有前項之同意；此於刑事訴訟法第一百五十九條
    之五第一、二項定有明文。立法意旨在於傳聞證據未經當事
    人之反對詰問予以核實，原則上先予排除；惟若當事人已放
    棄反對詰問權，於審判程序中表明同意該等傳聞證據可作為
    證據；或於言詞辯論終結前未聲明異議，基於尊重當事人對
    傳聞證據之處分權，暨證據資料愈豐富，愈有助於真實發見
    之理念，且強化言詞辯論主義，使訴訟程序得以順暢進行，
    上開傳聞證據亦均具有證據能力。經查本件下列所引用之被
    告以外之人在審判外之言詞或書面陳述，業經本院於審理期
    日踐行調查證據程序，檢察官、被告徐淑真均未爭議其等之
    證據能力。本院審酌各該證據之製作及取得，並無證據顯示
    有何違背程序規定而欠缺適當性之情事，認以之為證據亦屬
    適當，依據上述說明，均應認具有證據能力。
二、訊據被告徐淑真固坦承於前揭時地，曾多次以住處市內電話
    撥打門號0000000000號行動電話予告訴人蔡美雲，並先後在
    電話中對告訴人蔡美雲口出前揭陳詞；惟矢口否認有何檢察
    官所指之恐嚇犯行，並辯稱：伊係因蔡美雲與伊配偶張益從
    長期以來均有曖昧往來，一時氣憤難忍，才對蔡美雲為前開
    言語，伊主觀上並無恐嚇之意；且伊本為一孱弱女子，如何
    有能力對他人為暴力行為，蔡美雲對此亦知之甚詳，當聽聞
    伊為上揭言語，應不至於心生畏怖，故伊所為並未致生危害
    於蔡美雲之安全，與刑法恐嚇罪之構成要件尚有不符云云；
    惟查：
  (一)被告徐淑真上開恐嚇危害安全犯行，業據告訴人蔡美雲迭於
    警詢及偵查中均證述甚詳（見警卷第2頁至第3頁，偵查卷第
    45頁），並有告訴人提出之錄音光碟、騷擾電話紀錄（即錄
    音譯文）、告訴人所持用門號0000000000號行動電話之中華
    電信股份有限公司行動電話受信通信紀錄查詢結果與電話申
    設資料查詢單等件為證（見警卷第9頁至第19頁、第20頁至
    第23頁、第25頁），被告亦供認確有於前揭時地，多次撥打
    電話予告訴人，並在電話中對告訴人為上述話語，告訴人所
    提出上開譯文之記載確與其在電話中對告訴人所陳詞之內容
    相符等情。
  (二)被告徐淑真雖以前揭情詞置辯；然按刑法所稱恐嚇之惡害通
    知，除加害人對外須有明確具體加害生命、身體、自由、名
    譽、財產法益之意思表現，於客觀上足以使一般人產生威脅
    ，致接受意思者之生活狀態陷於危險不安之境地外，就被害
    人是否因此而心生畏怖，亦應本於社會一般客觀經驗法則以
    為判斷基準，始足為當。而依目前一般民眾之觀念認知，被
    告於本件對告訴人徐美雲所恫嚇稱：「我要對付你很簡單」
    、「死死好」、「你倆死定了，你也死定了」、「你倆要死
    嘛？」、「兩個死一死好啦！」、「賤人皮繃緊，不要認為
    拿你沒辦法」、「告訴你我拿你沒辦法就殺你們殺死」、「
    欠人打欠人教訓我告訴你，我告訴你我不是對你沒辦法，我
    一定殺了你！」、「人渣！去死死好！我一定會對付你，我
    會加倍還你」及「我們家所有的不幸算在你頭上，我都會找
    你，我會找你找回來！」等語，即是欲施以暴力手段對付告
    訴人，甚至取其性命始肯罷休之意甚明。被告對一女子口出
    如前揭之言詞，衡諸一般社會通念，堪認為係欲引藉暴力手
    段以加害對方生命、身體之惡害通知，客觀上已足使一般人
    心生畏怖，在主觀上亦已使告訴人心生畏懼，並已達危害其
    生命、身體安全之程度，至為灼然。參以被告始終懷疑告訴
    人與其配偶有曖昧牽扯，其於心情憤恨難平之際，而生欲報
    復洩憤之心，致以為上開之具體行動，而對告訴人為如上述
    之電話陳詞，被告此等具體之惡害通知舉動，亦難謂無以危
    害他人生命、身體之事恐嚇告訴人之故意；且告訴人係一纖
    弱女子，於學校任職，有一定慣行之生活作息，被告以前揭
    事項恐嚇，致告訴人生活於隨時有生命、身體危險之陰影中
    ，足見告訴人已生畏懼，縱使告訴人未於甫接獲電話時立即
    報案，尋求警方之保護，然此涉及告訴人因應處置相關事件
    之全盤規劃，非可認定告訴人未即心生畏懼，故被告上開之
    所辯應無可採，本件已足為對被告不利之論斷。至被告於本
    院審理時雖聲請欲調取其住處號碼（04）00000000號市內電
    話之通聯紀錄，擬予查明在案發後被告配偶張益從與告訴人
    是否有持續聯繫之情況；惟本件爭執之重點應在被告是否於
    前揭時地有對告訴人為恐嚇危害安全之犯行，至於被告之配
    偶張益從與告訴人是否持續有糾纏曖昧之牽扯？渠等間是否
    猶有纏繞難解之三角習題？案發後被告配偶張益從與告訴人
    間之互動狀況為何？是否就此即各分涇渭，互無往來聯繫？
    則俱非本院應予釐清明晰之事項，是被告此部分所請，經核
    並無必要，應附此敘明之。
  (三)綜此，被告徐淑真上揭所辯，無非係事後避就卸責之詞，不
    能採認。是本件事證已臻明確，被告前揭對告訴人蔡美雲所
    為恐嚇之犯行，應洵堪認定。
三、核被告徐淑真所為，應係犯刑法第三百零五條之恐嚇罪。另
    數行為於同時同地或密切接近之時地實施，侵害同一之法益
    ，各行為之獨立性極為薄弱，依一般社會健全觀念，在時間
    差距上，難以強行分開，在刑法評價上，以視為數個舉動之
    接續施行，合為包括之一行為予以評價，較為合理，應屬接
    續犯，而為包括之一罪（最高法院86年台上字第3295號判例
    意旨參照）。本件被告因懷疑其配偶張益從與原醫院同僚即
    告訴人蔡美雲發生婚外情，遂心生不滿，乃出於一個恐嚇犯
    意之決定，於密切接近之時間，先後對告訴人蔡美雲口出數
    次足使人心生畏怖，致生危害於安全之陳詞，乃達成其同一
    犯罪目的之各個舉動，事實上有不可分離之密接關係，而持
    續侵害同一法益（即侵害告訴人之法益），於犯罪行為完畢
    之前，雖其各個舉動與恐嚇罪之構成要件均相符，但被告主
    觀上應皆係以各個舉動為其全部犯罪行為之一部，且客觀上
    亦係在密切之時地實施，則在刑法評價上，視為數個舉動之
    接續施行，而包括以一行為予以評價，較為合理，是應屬法
    律概念之一行為，而成立接續犯，只論以一個恐嚇罪。檢察
    官雖僅就被告於九十八年十二月十六日上午在電話通聯中對
    告訴人所為「告訴你我拿你沒辦法就殺你們殺死」、「欠人
    打欠人教訓我告訴你，我告訴你我不是對你沒辦法，我一定
    殺了你！」、「人渣！去死死好！我一定會對付你，我會加
    倍還你」等恫嚇言詞部分提起公訴，而就前揭被告其餘另亦
    於電話中對告訴人所為恐嚇陳詞，未據檢察官於起訴書中載
    明；惟該等未經於起訴意旨指明之恐嚇犯行，既與前揭檢察
    官起訴並經論罪之犯行部分有接續犯之實質上一罪關係，已
    如前述，應為起訴效力所及，本院自得併予審論之。
四、原簡易判決以被告徐淑真犯罪事證明確，予以論罪科刑，固
    非無見；惟查，原審援引起訴書犯罪事實欄之記載，僅就被
    告於九十八年十二月十六日上午在電話通聯中對告訴人恫嚇
    稱：「告訴你我拿你沒辦法就殺你們殺死」、「欠人打欠人
    教訓我告訴你，我告訴你我不是對你沒辦法，我一定殺了你
    ！」、「人渣！去死死好！我一定會對付你，我會加倍還你
    」等言詞之恐嚇犯行予以論罪，而就前揭被告其餘另亦於電
    話中對告訴人所為恐嚇陳詞犯行部分，則未予審究，自有未
    洽；檢察官依循告訴人之請求，以原審量刑過輕為由提起上
    訴，因本判決業已擴充被告恐嚇罪行之罪質內涵，故認檢察
    官之上訴應為有理由，原簡易判決本屬無可維持，應由本院
    管轄第二審之合議庭予以撤銷改判。
五、爰審酌被告徐淑真前無不法犯罪之前科紀錄，素行尚佳，有
    臺灣高等法院被告前案紀錄表可按，其僅因主觀懷疑配偶張
    益從與告訴人蔡美雲始終有曖昧糾纏，竟不思以合法途徑主
    張其權益，卻恣意恐嚇告訴人以圖發洩其憤怒，被告行為顯
    有失當，兼衡酌被告犯罪所生之具體危害非鉅、犯罪之手段
    ，其犯後未能深切體認自己行為舉措違失之處，卻一再設想
    似是而非之辯詞，試圖藉詞告訴人先有介入其家庭之不端曖
    昧行為，以合理化其犯行，並掩飾脫免其罪責，缺乏具體悔
    悟心意之體現之犯罪後態度，暨被告迄今尚未能與告訴人達
    成和解，以金錢稍事彌補其因被告本件犯行所受身心之損害
    ，但被告始終表示願意以金錢賠償告訴人損失，僅其與告訴
    人雙方就數額及給付方式無法達成共識，然告訴人已另循刑
    事附帶民事訴訟程序請求損害賠償以尋求救濟等一切情形，
    量處如主文所示之刑，並諭知易科罰金之折算標準。
據上論斷，應依刑事訴訟法第四百五十五條之一第一項、第三項
、第三百六十九條第一項前段、第三百六十四條、第二百九十九
條第一項前段，刑法第三百零五條、第四十一條第一項前段，刑
法施行法第一條之一第一項、第二項前段，判決如主文。
本案經檢察官戚瑛瑛到庭執行職務。
中    華    民    國    99    年    12    月    28    日
                  刑事第八庭  審判長法  官  張智雄
                                    法  官  李慧瑜
                                    法  官  陳思成
以上正本證明與原本無異。
不得上訴。
                                    書記官  陳淑華
中    華    民    國    99    年    12    月    28    日
附錄論罪科刑法條
刑法第三百零五條
以加害生命、身體、自由、名譽、財產之事恐嚇他人，致生危害
於安全者，處二年以下有期徒刑、拘役或三百元以下罰金。

司法院資訊處製作；財團法人民間司法改革基金會備份。
